臺灣彰化地方法院刑事判決　
111年度訴字第256號
公  訴  人  臺灣彰化地方檢察署檢察官
被      告  許士強

                    住彰化縣○○鄉○○村○○路0段000巷0號（
選任辯護人  陳立婕律師（財團法人法律扶助基金會）
上列被告因違反毒品危害防制條例等案件，經檢察官提起公訴（
110年度偵字第9210號、110年度偵字第9939號、110年度偵字第1
4846號、111年度偵字第1391號），本院判決如下：
    主  文
許士強犯附表編號1至6所示之罪，各處如附表編號1至6「宣告刑
及沒收」欄所示之刑及沒收。應執行有期徒刑陸年，沒收部分併
執行之。
    犯罪事實
一、許士強明知海洛因及甲基安非他命分別係毒品危害防制條例所
    公告列管之第一級及第二級毒品，且甲基安非他命經中央衛
    生主管機關公告列為禁藥管理，為藥事法規範之禁藥，依法
    均不得販賣、轉讓，竟基於販賣毒品以營利之犯意，為下列
    販賣第二級毒品甲基安非他命之犯行：
　　㈠許士強與林守鎮相約於民國110年2月5日20時許在彰化縣田
      尾鄉林森路與公園路口見面，雙方到場後，許士強以新臺
      幣（以下同）3000元之價格，出售第二級毒品甲基安非他
      命1小包給林守鎮，事後並向林守鎮收取價金。
　　㈡許士強於110年5月6日晚間及7日凌晨，以其所持門號00000
      00000號行動電話，與綽號「鹽酥雞」之黃灯旺(持用門號
      0000000000號之行動電話)聯絡後，於5月7日0時37分許，
      在黃灯旺位在彰化縣○○鄉○○○路00號之住處，販賣價值500
      0元之甲基安非他命給黃灯旺，事後並向黃灯旺收取價金
      。
二、許士強另基於轉讓禁藥甲基安非他命、轉讓第一級毒品海洛
    因之犯意，分別為下列行為：
　　㈠許士強基於轉讓第二級毒品甲基安非他命之犯意，於110年
      5月11日15時49分許與黃灯旺電話聯絡後，相約在綽號「
      阿峰」或「阿兄」居住之彰化縣社頭鄉某處三合院見面後
      ，由許士強免費提供少許之甲基安非他命給黃灯旺施用1
      次。
　　㈡110年5月12日15時52分許，許士強與黃灯旺以電話聯絡後
      ，相約在黃灯旺位於彰化縣社頭鄉員集路190巷工作之工
      廠見面，由許士強無償提供重約0.2公克之甲基安非他命
      給黃灯旺施用1次。
　　㈢許士強另基於轉讓第一級毒品海洛因及轉讓禁藥甲基安非
      他命之犯意，於110年8月3日22時許，在南投縣○○鎮○○○路
      000號，同時無償轉讓少許之海洛因及甲基安非他命予友
      人韓懋勝，供其施用。
三、許士強基於營利之意圖，於110年8月2日在彰化縣○○鄉○○路0
    0號，向施玉樹（檢警另行偵辦中）購入後述第一級品海洛
    因及第二級毒品甲基安非他命而持有之。嗣於110年8月4日
    在11時10分許，經警持本院核發之搜索票，至南投縣竹山鎮
    ○○路00號執行搜索，當場查扣許士強尚未售出之海洛因12包
    (合計淨重22.65公克，純質淨重17.78公克)、第二級毒品甲
    基安非他命3包(合計淨重1.5264公克)，及其供販賣或轉讓
    毒品使用之電子磅秤1台、塑膠夾鍊袋1包、Redmi牌行動電
    話1支（含門號0000-000000號SIM卡)，及與本案無關之毒品
    殘渣袋、針頭、棉片、葡萄糖、注射水、鏟管、吸食器、粉
    末1包、記事本兩本、三星牌行動電話等物。
四、案經彰化縣警察局移送臺灣彰化地方檢察署偵查起訴。
    理  由
一、證據能力：
　　㈠本判決所引用被告以外之人之供述證據，檢察官、被告許
      士強及辯護人於均同意作為證據（本院卷第113頁），本
      院審酌該等證據取得過程並無瑕疵，與本案待證事實復具
      相當關聯性，以之為本案證據尚無不當，認得為本案證據
      ，依刑事訴訟法第159 條之5 規定，均有證據能力。
　　㈡本判決引用為證據之非供述證據部分，與本案待證事實間
      均具有關連性，且無證據證明係公務員違背法定程序所取
      得，是依刑事訴訟法第158 條之4 之反面解釋，自有證據
      能力。
二、認定犯罪事實所憑之證據及理由：
　　㈠被告於上述時、地販賣第二級毒品、轉讓第一級或第二級
      毒品，及意圖販賣而購入第一、二級毒品等犯罪事實，業
      據被告於本院準備程序及審理時坦承不諱，核與證人林守
      鎮於警詢時證述（偵字第9939號卷第93至106頁、他字卷
      第61至62頁）、證人黃灯旺於警詢時證述(偵字第14846號
      卷第91至97頁)、偵訊時證述(他卷第281至283頁)、證人
      韓懋勝於警詢時證述（偵字第9939號卷第155至158頁）、
      毒品來源施玉樹於警詢證述（本院卷第176頁）之情節相
      符，並有下列證據可佐：⑴關於搜索經過，有本院110聲搜
      502號搜索票、彰化縣警察局刑警大隊搜索扣押筆錄、扣
      押物品目錄表、搜索相片、查扣物品相片在卷可稽。⑵關
      於扣案物之鑑定，有法務部調查局110年9月2日調科壹字
      第000000號濫用藥物實驗室鑑定書、衛生福利部草屯療養
      院110年8月30日草療鑑字第00000號鑑驗書、衛生福利部
      草屯療養院110年8月20日草療鑑字第00000號鑑驗書附卷
      可參。⑶關於毒品交易或轉讓之通訊聯絡資料，有證人黃
      灯旺申辦之門號0000000000號通聯調閱查詢單、被告所持
      用門號0000000000號電話之通聯調閱查詢單、本案相關通
      訊監察譯文、證人林守鎮提供其與被告聯絡之Line帳號與
      手機電話翻拍相片在卷可稽。⑷關於本案證人施用相關毒
      品之證據，有證人林守鎮之檢驗尿液代號與真實姓名對照
      認證單、立人醫事檢驗所濫用藥物尿液檢驗報告、證人韓
      懋勝之臺灣臺中地方檢察署111年度毒偵字第272號緩起訴
      處分書足供參佐。⑸此外，另有林守正駕車於110年2月5日
      前往向被告購毒之路口監視影像照片在卷可稽。上述證據
      ，均足認被告自白與事實相符。
　　㈡甲基安非他命係毒品危害防制條例第2條第2項第2款所定之
      第二級毒品，物稀價昂，其持有販賣者，政府查緝甚嚴，
      苟非有利可圖，當不願甘冒法律制裁之風險，而予販賣；
      又按販賣毒品乃違法行為，非可公然為之，亦無公定價格
      ，容易分裝並增減份量，而每次買賣之價量，輒因買賣雙
      方關係之深淺、資力、需求量及對行情之認知、來源是否
      充裕、查緝是否嚴緊、購買者被查獲時供出購買對象之風
      險評估等因素，而異其標準，非可一概而論，而販賣毒品
      之利得，除被告坦承犯行或價量俱臻明確外，委難察得實
      情，販賣之人從價差或量差中牟利之方式雖異，其意圖營
      利之販賣行為則同一，職是之故，即使未經查得實際販賣
      之利得，但除非別有事證，足認係按同一價量委買或轉售
      ，確未牟利外，尚難執此遽認非法販賣之證據有所未足，
      而諉無營利之意思，或阻卻販賣犯行之追訴（最高法院95
      年度台上字第1078號、96年度台上字第4444號判決參照）
      。以本件而論，雖無法明確計算被告販賣甲基安非他命可
      得之利潤，然被告既承認有販賣毒品予附表編號1、2之人
      ，應認其確有從中獲利。　　　
　　㈢綜上，本案事證明確，被告犯行堪以認定，應依法論科。
三、論罪科刑：
　　㈠核被告如犯罪事實一之㈠、㈡所為，均係犯毒品危害防制條
      例第4條第2項之販賣第二級毒品罪。被告持有第二級毒品
      之低度行為，應為販賣第二級毒品之高度行為所吸收，不
      另論罪。
　　㈡行為人轉讓甲基安非他命（未達法定應加重其刑之一定數
      量）予成年男子，同時該當藥事法第83條第1項轉讓禁藥
      罪及毒品危害防制條例第8條第2項轉讓第二級毒品罪之構
      成要件。因轉讓禁藥罪之法定刑為7年以下有期徒刑，得
      併科新臺幣（下同）5,000萬元以下罰金，較轉讓第二級
      毒品罪之法定刑6月以上5年以下有期徒刑，得併科70萬元
      以下罰金為重，故應依重法優於輕法之原則，擇較重之藥
      事法第83條第1項轉讓禁藥罪論處（最高法院刑事大法庭1
      09年度台上大字第1089號裁定意旨參照）。查本案被告轉
      讓甲基安非他命之數量並未達淨重10公克以上，轉讓對象
      亦非懷孕婦女、未成年人或混和二種以上毒品等毒品危害
      防制條例第9條所列加重情形，依前說明，自應依藥事法
      第83條第1項之規定論處。是核被告如犯罪事實二之㈠、㈡
      所示之犯行，均係犯藥事法第83條第1項轉讓禁藥罪（藥
      事法對於持有禁藥之行為未設有處罰規定，轉讓而持有甲
      基安非他命之低度行為，不能再行割裂適用毒品危害防制
      條例之規定論處，故就被告持有甲基安非他命之低度行為
      ，不另處罰）。被告如犯罪事實二之㈢所示之犯行，係犯
      藥事法第83條第1項轉讓禁藥罪（無須就持有甲基安非他
      命之低度行為另行論罪，理由同上），及毒品危害防制條
      例第8條第1項之轉讓第一級毒品罪（持有第一級毒品的低
      度行為被轉讓之高度行為所吸收，不另論罪）。被告以一
      個行為同時觸犯此兩罪名，為想像競合犯，應依刑法第55
      條之規定，從一重論以轉讓第一級毒品罪。
　　㈢行為人意圖營利而購入毒品，在尚未尋找買主前，即為警
      查獲，其主觀上雖有營利之意圖，客觀上亦有購入毒品之
      行為，但其既未對外銷售，亦無向外行銷之著手販賣行為
      ，自難認已著手實行販賣毒品，應論以意圖販賣而持有毒
      品罪（最高法院109年度台上字第4861號刑事判決意旨參
      照）。是核被告如犯罪事實三所為，係犯毒品危害防制條
      例第5條第1項之意圖販賣而持有第一級毒品罪，及同條第
      2項之意圖販賣而持有第二級毒品罪。被告意圖販賣而持
      有第一、二級毒品之低度行為，應為其意圖販賣而持有之
      高度行為所吸收，不另論罪。被告同時持有而觸犯上述二
      罪名，為想像競合犯，應依刑法第55條之規定，從一重論
      以意圖販賣而持有第一級毒品罪。
　　㈣偵審自白之減刑：
　　  ⑴行為人轉讓同屬禁藥之第二級毒品甲基安非他命（未達
        法定應加重其刑之一定數量）予成年人（非孕婦），依
        重法優於輕法之原則，擇較重之藥事法第83條第1項轉
        讓禁藥罪論處，如行為人於偵查及歷次審判中均自白，
        仍應適用毒品危害防制條例第17條第2項規定減輕其刑
        （最高法院刑事大法庭裁定109年度台上大字第4243號
        參照）。
　　　⑵關於被告偵、審自白之情形，就販賣第二級毒品予證人
        林守鎮部分在偵查中未經詢問過，惟此部分於本院準備
        程序、審理程序中被告均已自白犯行，另就販賣或轉讓
        禁藥予證人黃灯旺、轉讓第一級毒品及轉讓禁藥予證人
        韓懋勝，及意圖販賣而持有第一級毒品的部分，被告於
        偵查中及本院準備程序、審理時均自白犯罪，此有被告
        之偵訊筆錄、本院準備程序、審理筆錄在卷可稽（他卷
        第245至247頁、偵9939卷第261至267頁、第327至332頁
        、偵1391卷第159至161頁、本院卷第107至115頁、111
        年8月4日審理筆錄)，依前揭說明，爰就被告附表所示
        各次犯行，均依毒品危害防制條例第17條第2項之規定
        ，各減輕其刑。
　　㈤按毒品危害防制條例第17條第1項規定所稱之「供出毒品來
      源，因而查獲其他正犯或共犯者」，係指犯罪行為人供出
      毒品來源之對向性正犯，或與其具有共同正犯、共犯（教
      唆犯、幫助犯）關係之毒品由來之人的相關資料，客觀上
      足使偵查犯罪之公務員得據以對之發動偵查，並因而破獲
      者。所謂「破獲」，係指「確實查獲其人、其犯行」而言
      ，然不以所供出之人業據檢察官起訴或法院判刑確定者為
      限。如查獲之證據，客觀上已足確認該人、該犯行者，亦
      屬之（最高法院111年度台上字第1884號判決意旨參照）
      。經查：
　　　⑴被告供稱本案毒品來源均為施玉樹等語，而被告有向彰
        化縣警察局刑事警察大隊（偵三隊）供出其毒品上手為
        施玉樹，經報請臺灣彰化地方檢察署檢察官指揮偵辦後
        ，確因被告之供述查獲施玉樹，嗣施玉樹到案後，亦坦
        承有於110年8月2日販賣第一級毒品海洛因、第二級毒
        品甲基安非他命予被告之犯行等情，有彰化縣警察局11
        1年7月20日函送之施玉樹調查筆錄及移送書(本院卷第1
        65至190頁)在卷可稽，足認被告就「犯罪事實三」（對
        應附表編號6）之犯行，確實有供出毒品來源，因而查
        獲其他正犯之情形，此部分應依毒品危害防制條例第17
        條第1項之規定，遞減輕其刑。
　　　⑵惟依施玉樹到案後之警詢供述（本院卷第176頁），及彰
        化縣警察局111年6月6日彰警刑字第1110038531號移送
        書附件所示毒品交易犯行（本院卷第193頁），施玉樹
        是於110年8月2日販賣海洛因、甲基安非他命予被告，
        惟本案犯罪事實一之㈠、㈡等毒品交易行為（對應附表編
        號1、2）、犯罪事實二之㈠、㈡、㈢等毒品轉讓行為（對
        應附表編號3至5），均是發生在110年8月2日以前，客
        觀上無證據證明施玉樹在在108年8月2日之前已有提供
        海洛因、甲基安非他命給被告，即無從認被告就此部分
        有毒品危害防制條例第17條第1 項規定所稱之「供出毒
        品來源，因而查獲其他正犯或共犯者」減免其刑之適用
        ，是就上述犯行，不能適用此項減刑之規定。
　　㈦爰以行為人之責任為基礎，審酌被告無視國家杜絕毒品犯
      罪之禁令，明知海洛因、甲基安非他命具有成癮性，服用
      後會產生依賴性，戒解不易，竟為牟私利，販賣毒品甲基
      安非他命予林守鎮、黃灯旺，及轉讓甲基安非他命予黃灯
      旺、轉讓海洛因及甲基安非他命予韓懋勝，復意圖販賣海
      洛因、甲基安非他命而購入毒品，所為助長毒品濫用，敗
      壞社會善良風氣，並使施用毒品者沈迷於毒癮無法自拔，
      戕害他人身心，兼衡被告各次販賣或轉讓毒品、意圖販賣
      而持有毒品之數量、情節，及被告本身亦有施用第一、二
      級毒品之情形，有彰化縣警察局彰化分局委託檢驗尿液代
      號與真實姓名對照認證單、立人醫事檢驗所濫用樂物尿液
      檢驗報告(偵1391卷第91、93頁)可證，則斟酌被告犯罪之
      動機、素行紀錄等一切情狀，分別量處如附表「宣告刑及
      沒收」欄所示之刑。並審酌被告所犯如附表所示販賣、轉
      讓毒品種類之異同，對象是否重覆，各罪侵害之法益，犯
      罪行為之間隔，並斟酌被告販賣或轉讓毒品犯行之次數、
      不法內涵、侵害法益程度等情，為整體非難評價後，依刑
      法第51條第5款規定，定其應執行之刑為有期徒刑4年。
四、關於沒收：
　㈠扣案之毒品經鑑定後，分別為第一級海洛因12包(合計淨重22
    .65公克，純質淨重17.78公克，驗餘淨重22.55公克)、第二
    級毒品甲基安非他命3包(合計淨重1.5264公克，合計驗餘淨
    重1.5056公克)，此有法務部調查局110年9月2日調科壹字第
    00000號濫用藥物實驗室鑑定書(偵9210卷第167頁)、衛生福
    利部草屯療養院110年8月30日草療鑑字第0000000號鑑驗書(
    偵9210卷第169頁)，及衛生福利部草屯療養院110年8月20日
    草療鑑字0000000號鑑驗書(偵9939卷第241頁)在卷可稽，此
    為被告意圖販賣而持有之第一、二級毒品，應依毒品危害防
    制條例第18條第1項之規定，於附表編號6之主文項下宣告沒
    收銷燬。
　㈡被告於附表編號1至2販賣第二級毒品甲基安非他命所得之財
    物，均為被告所有，雖未扣案，仍應依刑法第38條之1第1項
    前段之規定宣告沒收，並依同條第3項之規定，諭知於全部
    或一部不能沒收或不宜執行沒收時，追徵其價額。
　㈢扣案之Redmi行動電話（插用門號為0000000000號SIM卡），
    係被告用以供販賣及轉讓毒品使用之物，應依毒品危害防制
    條例第19條第1項之規定宣告沒收。
　㈣扣押之電子磅秤1台，係供被告本案販賣毒品所用；塑膠夾鏈
    袋1包，係被告所有供其販賣毒品預備之物，均據被告供明
    在卷（本院卷第111頁、本院審理筆錄第5頁），該電子磅秤
    1台應依毒品危害防制條例第19條第1項之規定，塑膠夾鏈袋
    1包則依刑法第38條第2項前段之規定，在被告各次販賣及意
    圖販賣而持有毒品罪項下宣告沒收。其餘扣案物經被告於本
    院準備程序陳明均與本案無關，故不予宣告沒收。
  ㈤就被告宣告之多數沒收，依刑法第40條之2第1項規定，應併
    執行之。　　　　　　　 　　　　　 　　
據上論斷，應依刑事訴訟法第299 條第1項前段，判決如主文。
本案經檢察官林裕斌提起公訴，檢察官楊閔傑到庭執行職務。
中　　華　　民　　國　　111 　年　　8 　　月　　11　　日
                     刑事第四庭  審判長法官 余仕明
                                 法      官 林怡君
                                 法      官 黃玉齡

以上正本證明與原本無異。
如不服本判決應於收受判決後20日內向本院提出上訴書狀，並應
敘述具體理由。其未敘述上訴理由者，應於上訴期間屆滿後20
日內向本院補提理由書（均須按他造當事人之人數附繕本），切
勿逕送上級法院。
中　　華　　民　　國　　111 　年　　8 　　月　　11　　日
                                 書  記  官 吳育嫻

附錄論罪科刑法條：
㈠毒品危害防制條例第4條第2項
　製造、運輸、販賣第二級毒品者，處無期徒刑或10年以上有期
  徒刑，得併科新臺幣1千5百萬元以下罰金。
㈡毒品危害防制條例第8條第1、2項
⑴轉讓第一級毒品者，處1年以上7年以下有期徒刑，得併科新臺
  幣1百萬元以下罰金。
⑵轉讓第二級毒品者，處6月以上5年以下有期徒刑，得併科新臺
  幣70萬元以下罰金。
㈢藥事法第83條第1項
　明知為偽藥或禁藥，而販賣、供應、調劑、運送、寄藏、牙保
  、轉讓或意圖販賣而陳列者，處7年以下有期徒刑，得併科新
  臺幣5千萬元以下罰金。
㈣毒品危害防制條例第5條第1、2項
⑴意圖販賣而持有第一級毒品者，處無期徒刑或10年以上有期徒
  刑，得併科新臺幣7百萬元以下罰金。
⑵意圖販賣而持有第二級毒品者，處5年以上有期徒刑，得併科新
  臺幣5百萬元以下罰金。
　　
【附表】
編號 對應之犯罪事實 （犯罪事實欄之段落） 宣告刑及沒收 1 犯罪事實一之㈠ 許士強販賣第二級毒品，處有期徒刑伍年貳月。扣案之Redmi牌行動電話壹支（含插用之門號0000000000號SIM卡壹張）、電子磅秤壹台、塑膠夾鏈袋壹包，均沒收；未扣案之販賣第二級毒品所得新臺幣參仟元沒收，於全部或一部不能沒收或不宜執行沒收時，追徵其價額。 2 犯罪事實一之㈡ 許士強販賣第二級毒品，處有期徒刑伍年貳月。扣案之Redmi牌行動電話壹支（含插用之門號0000000000號SIM卡壹張）、電子磅秤壹台、塑膠夾鏈袋壹包，均沒收；未扣案之販賣第二級毒品所得新臺幣伍仟元沒收，於全部或一部不能沒收或不宜執行沒收時，追徵其價額。 3 犯罪事實二之㈠ 許士強轉讓禁藥，處有期徒刑柒月。扣案之Redmi牌行動電話壹支（含插用之門號0000000000號SIM卡壹張）沒收。 4 犯罪事實二之㈡ 許士強轉讓禁藥，處有期徒刑柒月。扣案之Redmi牌行動電話壹支（含插用之門號0000000000號SIM卡壹張）沒收。 5 犯罪事實二之㈢ 許士強轉讓第一級毒品，處有期徒刑拾月。 6 犯罪事實三 許志強意圖販賣而持有第一級毒品，處有期徒刑貳年。扣案之第一級海洛因拾貳包(合計，驗餘淨重二二點五五公克)、第二級毒品甲基安非他命參包(合計驗餘淨重一點五○五六公克)沒收銷燬之。扣案之電子磅秤壹台、塑膠夾鏈袋壹包，均沒收。